臺灣高等法院刑事判決　　　　　　　　　　　　　　九十一年度上易字第八二五號
　　上訴人即
　　自　訴　人　甲○○
　　擔當訴訟人　台灣高等法院檢察署檢察官
　　被　　　告　乙○○
右上訴人因被告詐欺案件，不服臺灣臺北地方法院八十九年度自字第九三八號，中華
民國九十一年二月十九日第一審判決，提起上訴，本院判決如左：
    主  文
上訴駁回。
    理  由
一、本案經本院審理結果，認第一審判決以不能證明被告乙○○犯罪，對被告乙○○
    為無罪之諭知，核無不當，應予維持，並引用第一審判決書記載之證據及理由（
    如附件原審判決書）。
二、自訴人上訴意旨略以：伊與被告無任何債務存在，被告取得伊背書之支票，伊確
    信被告幾天之內如未調得現金，即會將支票歸還伊云云。
三、經查：據華南商業銀行西門分行九十年三月十六日華西存字第三四號函（附支票
    及發票人資料，見原審卷第三三頁至第三五頁）稱：該紙支票係於八十九年八月
    二十五日由台灣企銀世貿分行，帳號00000000000號乙○○帳戶所提
    示。且本院檢視該函所檢附之支票影本背面亦無自訴人甲○○所稱之背書，是自
    訴人此部分之供述顯非真實。若被告受託調現，揆諸經驗法則亦無自訴人親自提
    示之理。再自訴人於原審稱伊把票交給被告後，最後由別人拿去兌現，伊有向提
    示人查證過，他說是被告交給他的等語（見原審卷第一八頁訊問筆錄），亦與華
    南銀行上開函復之內容係被告提示支票之情節迥異，足認自訴人所述與實際情形
    有所不同。
四、原判決以不能證明被告乙○○犯罪而為無罪之諭知，並無不合，自訴人上訴意旨
    仍執前詞指摘原判決不當，為無理由，應予駁回。
五、自訴人甲○○經合法傳喚，無正當理由不到庭，本院認為必要，通知檢察官擔當
    訴訟。
據上論斷，應依刑事訴訟法第三百七十三條、第三百六十八條、第三百三十一條第二
項，判決如主文。
中      華      民      國    九十一    年      四      月 三十     日
                                臺灣高等法院刑事第廿四庭
                                    審判長法  官  陳  貽  男
                                          法  官  陳  憲  裕
                                          法  官  王  炳  梁
右正本證明與原本無異。
不得上訴。
                                          書記官  潘  大  鵬
中      華      民      國     九十一   年      五      月      一      日
附件：
臺灣臺北地方法院刑事判決                          八十九年度自字第九三八號
    自  訴  人  甲○○  住台北市○○區○○路一二０號身分證統一編號：
    被      告  乙○○  男  五十三歲（民國○○○年○月○○○日生）
                        住台北市○○區○○路一六九巷十九號
                        居台北市○○路○段四十巷四九號四樓之一
                        身分證統一編號：Ｅ一0000000號
右列被告因詐欺案件，經自訴人提起自訴，本院判決如左：
    主  文
乙○○無罪。
    理  由
一、被告乙○○以代自訴人甲○○調現為由，於民國八十九年八月八日向自訴人取得
    面額新台幣（以下同）一萬六千元之支票一紙（發票日八十九年八月二十五日，
    發票人陳紹鄉，付款人華南商業銀行西門分行，支票號碼AC0000000），約明於
    調得款項後，應交付自訴人一萬五千元，詎被告收受支票後，既未依約交付現金
    ，亦未返還支票，因認被告涉有刑法第三百三十九條第一項之詐欺取財罪等語。
二、訊之被告固供承收取前開支票，惟否認有何詐欺犯行，辯稱自訴人未言明用途直
    接交付支票予被告收執，而因兩造間另有債務未清，故認自訴人係用以還款而予
    收受，非施用詐術取得支票等語。
三、按犯罪事實應依證據認定之，無證據不得推定其犯罪事實，刑事訴訟法第一百五
    十四條定有明文；故於積極證據不足以證明犯罪事實時，被告否認犯罪事實所持
    之辯解，縱屬虛偽不能成立，仍不得遽為有罪之認定。又不能證明被告犯罪者，
    應諭知無罪之判決，此一規定，於自訴程序亦有準用，同法第三百零一條第一項
    、第三百四十三條亦有明定。
四、經查，自訴人雖主張被告係以代調現金為由，向自訴人取得支票云云，然此業據
    被告否認在卷，自訴人就其所訴之交付支票原因，亦未能舉證證明。參以右揭支
    票係由自訴人向友人陳紹鄉借用，業據自訴人陳明在卷，其票載發票日即提示日
    （八十九年八月二十五日）距自訴人主張交付被告日期（同年月八日）僅十七日
    ，亦有華南商業銀行西門分行九十年三月十六日函（附支票及發票人資料）一件
    在卷可憑。是以自訴人既能借得支票使用，並於短期內還款兌現，有無為調取一
    萬五千元供短期使用，甘冒交付支票風險與鉅額利息損失（八十九年八月八日至
    同年月二十五日，至多借款十七日，換算日息逾千分之三點六，年息逾百分之一
    百三十，(00000-00000)÷16000÷17=0.00367....，0.0036×365=131.4%），委
    託他人代為調現之可能，更非無疑。此外，復查無其他積極證據足認被告涉有自
    訴人所訴詐欺取財犯行，即不能證明被告犯罪，自應諭知無罪之判決。至於被告
    所辯與自訴人間之債權債務關係，雖亦為自訴人所否認，然本件既無足以認定被
    告犯罪事實之積極證據，其所辯情節縱有不實，亦不得據以認定被告有罪，附此
    敘明。
據上論斷，應依刑事訴訟法第三百四十三條、第三百零一條第一項判決如主文。
中      華      民      國      九十一      年      二    月    十九    日
                                      臺灣臺北地方法院刑事第五庭
                     法  官    劉方慈
如不服本判決，應於判決送達後十日內，向本院提出上訴狀。
